【裁判字號】    97,消債更,1424
【裁判日期】    980410
【裁判案由】    更生事件
【裁判全文】
臺灣臺南地方法院民事裁定          97年度消債更字第1424號
債  務  人  甲○○
代  理  人  李淵聯律師
上列當事人聲請消費者債務清理事件，本院裁定如下：
    主  文
債務人甲○○自民國九十八年四月十日十七時起開始更生程序。
    理  由
一、按債務人不能清償債務或有不能清償之虞，且無擔保或無優
    先權之債務總額未逾新臺幣（下同）1200萬元者，於法院裁
    定開始清算程序或宣告破產前，得向法院聲請更生。法院開
    始更生程序之裁定，應載明其年、月、日、時，並即時發生
    效力，消費者債務清理條例（下稱本條例）第3 條、第42條
    第1 項、第45條第1 項定有明文。
二、本件債務人主張：債務人現每月薪資收入約55,000元至59,0
    00元，負債總額為5,969,934 元，其中無擔保或無優先權之
    債務共計5,169,934 元，名下財產僅有汽車一輛、現值180,
    420 元之有價證券，負債顯然超過資產甚多。債務人與中國
    信託商業銀行（下稱中國信託銀行）協商時，因債務人曾有
    營業之事實，因此不予債務人協商。債務人僅係一般消費者
    ，雖曾從事營業，然每月營業未超過20萬元，復未經法院裁
    定開始清算程序或宣告破產，爰向本院聲請更生等語。
三、債務人主張現每月薪資收入約55,000元至59,000元，負債總
    額為5,969,934 元，其中無擔保或無優先權之債務共計5,16
    9,934 元，名下財產僅有汽車一輛、現值180,420 元之有價
    證券。債務人僅係一般消費者，雖曾從事營業，然每月營業
    未超過20萬元，業據提出債權人清冊、債務人之財產及收入
    狀況說明書、戶籍謄本、財政部台灣國稅局95年、96年度綜
    合所得稅各類所得資料清單、財政部台灣省國稅財產歸屬資
    料清單、財團法人金融聯合徵信中心當事人查詢個人資料（
    信用報告）、兆豐國際商銀薪轉存摺影本，堪認債務人確已
    達不能清償債務或有不能清償之虞之程度。
四、按債務人對於金融機構因消費借貸、自用住宅借款、信用卡
    或現金卡契約而負債務，在聲請更生或清算前，應提出債權
    人清冊，以書面向最大債權金融機構請求協商債務清償方案
    ，並表明共同協商之意旨，消費者債務清理條例第151條第1
    項定有明文。債務人主張其曾向最大債權金融機構中國信託
    銀行銀行申請債務協商，惟中國信託銀行表示債務人曾有營
    業之事實，因此不予之協商，經查：本條例所指之消費者，
    係從事之小規模營業活動平均每月營業額20萬元以下之自然
    人，本條例第2 條第1 項、第2 項定有明文。債務人前曾開
    設龍寬生物科技股份有限公司（下稱龍寬生技公司），自民
    國96年6 月設立，於97年3 月21日停業，有債務人提出商工
    登記資料一紙在卷足憑。且本院依職權函詢國稅局，經南區
    國稅局新化稽徵所於97年12月26日南區國稅新化三字第0970
    060770號函檢附龍寬生技公司96年度營業稅申報書3 紙，可
    知96年度6 月營業額0 元、96年度8 月營業額225,357 元、
    96年度10月營業額0 元。上開資料顯示債務人雖曾從事營業
    ，然平均每月營業額應未大於20萬元。中國信託銀行雖於98
    年2 月23日陳報不予債務人協商之原因係債務人於5 年內有
    營業事實，故不具消本條例消費者資格，並提出債務人所得
    及財產清單為證，有中國信託銀行提出陳報狀1 份在卷足憑
    。然中國信託銀行提供之資料並未就債務人每月營業額是否
    大於20萬元進行審查，單以有營業事實即拒絕債務人申請協
    商，自有未洽。綜上，堪認本件有該當本條例第153 條債務
    人提出協商請求之翌日起逾30日不開始協商，視為協商不成
    立。
五、綜上所述，債務人債務人僅係一般消費者，雖曾從事營業，
    然每月營業未超過20萬元，其已達不能清償債務或有不能清
    償之虞之程度，其中無擔保或無優先權之債務，在1200萬元
    以下。債務人曾向最大債權金融機構中國信託銀行請求協商
    債務清償方案，惟中國信託銀行於提出協商請求之翌日起逾
    30日不開始協商，應視為協商不成立，且本件未經法院裁定
    開始清算程序或宣告破產，又查無消費者債務清理條例第6
    條第3 項、第8 條或第46條各款所定駁回更生聲請之事由存
    在，則債務人聲請更生，應屬有據，爰裁定如主文。
中    華    民    國    98    年    4     月    10    日
                民事第三庭    法  官  黃莉莉
上為正本係照原本作成。
本件不得抗告。
本裁定已於98年4月10日17時公告。
中    華    民    國    98    年    4     月    10    日
                              書記官  陳著振


司法院資訊處製作；財團法人民間司法改革基金會備份。
